臺灣臺中地方法院刑事判決　　　　　　100年度交訴字第363號
公　訴　人　臺灣臺中地方法院檢察署檢察官
被　　　告　林智良
上列被告因肇事逃逸罪案件，經檢察官提起公訴（100 年度偵字
第16896 號），本院合議庭裁定由受命法官獨任進行簡式審判程
序，茲判決如下：
    主  文
林智良駕駛動力交通工具肇事，致人受傷而逃逸，累犯，處有期
徒刑柒月。
    犯罪事實
一、林智良曾於民國95年間因詐欺案件，經臺灣屏東地方法院以
    95年度簡字第17號刑事判決判處有期徒刑5 月確定，並於95
    年10月14日因縮刑期滿執行完畢。詎其猶不知悔改，其所考
    領之重型機車駕駛執照業經監理機關逕行註銷註銷，仍於10
    0 年6 月19日晚上7 時54分，騎乘車牌號碼JCR —855 號重
    型機車，沿臺中市○○區○○路由南往北方向行駛，途經大
    肚區○○路○段與自由路交岔路口時，原應注意汽車駕駛人
    行駛至交岔路口時，本應注意遵守行車管制號誌之指示通過
    路口，且其車行方向之行車管制號誌為紅燈，而依當時係晴
    天夜間有照明，路面鋪設柏油，乾燥並無缺陷，無障礙物且
    視距良好，依其智識能力並無不能注意之情事，竟疏未依行
    車管制號誌指示，貿然闖越該路口，適有王振瑋騎乘車牌號
    碼NNM —211 號重型機車，亦自大肚區○○路○段與自由路
    口之機車待轉區欲左轉往沙田路方向行駛，林智良騎乘前揭
    機車之右側車身撞擊王振瑋騎乘機車之左側車身，致使王振
    瑋人車倒地，因而受有左肘、左手挫擦傷、下背部挫傷、右
    手、雙膝擦傷之普通傷害（過失傷害部分，業經王振瑋撤回
    告訴，另由臺灣臺中地方法院檢察署檢察官為不起訴處分確
    定）。詎林智良於肇事後，明知騎乘機車肇事致人受傷，應
    即採取救護或其他必要措施，並向警察機關報告，而不得逕
    行駛離，竟基於駕駛動力交通工具，致人受傷而逃逸之犯意
    ，未下車查看王振瑋之傷勢，亦未召請他人救助或報警，旋
    即騎乘前開機車逃離現場。嗣經王振瑋當場報警處理，經警
    方調閱上揭路口監視器畫面，而循線查獲上情。
二、案經臺中市政府警察局烏日分局報請臺灣臺中地方法院檢察
    署檢察官偵查起訴。
    理  由
一、本案被告林智良所犯係死刑、無期徒刑、最輕本刑為3 年以
    上有期徒刑以外之罪，其於準備程序就前揭被訴事實為有罪
    之陳述，經受命法官告知簡式審判程序之旨，並聽取其與公
    訴人之意見後，本院認無不得或不宜改依簡式審判程序進行
    之處，爰依刑事訴訟法第273 條之1 第1 項、第284 條之1
    ，裁定本案由受命法官獨任進行簡式審判程序，合先敘明。
二、訊據被告於本院審理中對於上揭時、地，因騎乘機車肇事致
    被害人王振瑋受有上開普通傷害後，隨即逃離現場之事實坦
    承不諱（參見本院100 年10月6 日審理筆錄），核與被害人
    王振瑋、證人即目擊者徐孟廷分別於警詢中陳述情節相符（
    參見臺中市政府警察局烏日分局中市警烏分偵字第10000160
    84號警卷第9 頁至第15頁）；復有道路交通事故調查報告表
    (一)(二)、道路交通事故現場圖、肇事現場圖各1 紙、現場照片
    及監視器翻拍畫面共36張、臺中市政府警察局疑似道路交通
    事故肇事逃逸追查表、中山醫學大學附設醫院100 年6 月19
    日丙字第117827號診斷證明書、舉發違反道路交通管理事件
    通知單各1 紙、證號查詢機車駕駛人、車籍查詢重型機車車
    籍各2 紙（參見同上警卷第15頁至第16頁、第19頁至第36頁
    ）在卷可佐，足認被告上開自白，確與事實相符。本案事證
    明確，被告前開犯行，應堪認定。
三、核被告所為，係犯刑法第185 條之4 駕駛動力交通工具肇事
    致人受傷而逃逸罪。又按刑法第185 條之4 肇事逃逸罪之立
    法意旨，係為維護交通安全，加強救護，減少被害人之死傷
    ，促使駕駛人於肇事後，能對被害人即時救護，方增設本條
    處罰規定；且按刑法第185 條之4 所謂肇事逃逸罪，係屬舉
    動犯，只要行為人有此肇事逃逸之行為即為已足。按汽車駕
    駛人，無駕駛執照駕車，酒醉駕車，吸食毒品或迷幻藥駕車
    ，行駛人行道或行經行人穿越道不依規定讓行人優先通行，
    因而致人受傷或死亡，依法應負刑事責任者，加重其刑至二
    分之一，道路交通管理處罰條例第86條第1 項，固定有明文
    。惟上開應依法加重其刑至二分之一之規定，法條既明定汽
    車駕駛人於一定違規之情形（如無駕駛執照駕車，酒醉駕車
    ）駕駛汽車致人傷亡，依法應負刑事責任時，始有適用，換
    言之，係肇事者在一定之違規情形下依法應負過失致人於死
    或過失傷害之刑事責任時，始有適用。而刑法第185 條之4
    ，駕駛動力交通工具肇事，致人死傷而逃逸者之罪，其立法
    意旨係對一般動力交通工具駕駛人肇事致人死傷而逃逸之處
    罰，旨在懲罰肇事逃逸，自無上開道路交通處罰條例第86條
    第1 項之適用（最高法院92年臺非字第60號判決要旨參照）
    。是本案被告無照駕駛肇事後逃逸之行為，依前揭說明，尚
    無依道路交通管理處罰條例第86條第1 項加重其刑之適用，
    併予敘明。另查，被告前於95年間因詐欺案件，經臺灣屏東
    地方法院以95年度簡字第17號刑事判決判處有期徒刑5 月確
    定，並於95年10月14日因縮刑期滿執行完畢等情，此有臺灣
    高等法院被告前案紀錄表、臺灣臺中地方法院檢察署刑案資
    料查註紀錄表各1 份存卷可考，其於5 年內故意再犯本案有
    期徒刑以上之罪，應依刑法第47條第1 項之規定，論以累犯
    ，並加重其刑。至公訴人雖就被告前揭犯行，具體求刑有期
    徒刑8 月等語，然審酌被告於肇事致人受傷後，竟未下車查
    看及協助救護，置前開被害人受傷於不顧，原不宜量刑過輕
    ，惟念其於犯罪後已與前開被害人達成和解，並經被害人撤
    回過失傷害告訴，此有臺中市大肚區調解委員會調解書、撤
    回刑事案件告訴狀各1 份附卷可參，顯見被告確有以實際行
    動填補上揭被害人所受損害，犯後尚具悔意及被害人所受傷
    勢亦非嚴重等一切情狀，量處如主文所示之刑，以資懲儆。
據上論斷，應依刑事訴訟法第273 條之1 第1 項、第299 條第1
項前段，刑法第185 條之4 、第47條第1 項，判決如主文。
本案經檢察官王淑月到庭執行職務。
中    華    民    國   100    年    10    月    20    日
                  刑事第二庭     法  官 唐中興
以上證明與原本無異。
如不服本判決，應於判決送達後10日內，向本院提出上訴狀。
中    華    民    國   100    年    10    月    20    日
                                 書記官 簡雅文
【附錄本案判決論罪科刑法條全文】
中華民國刑法第185條之4
駕駛動力交通工具肇事，致人死傷而逃逸者，處 6 月以上 5 年
以下有期徒刑。